臺灣新竹地方法院交通事件裁定　　　　99年度交聲字第364號
原處分機關　交通部公路總局新竹區監理所
異　議　人
即受處分人　黃源慶
上列異議人即受處分人因違反道路交通管理處罰條例案件，對於
交通部公路總局新竹區監理所中華民國99年6 月11日竹監自字第
裁50-E00000000號違反道路交通管理事件裁決處分聲明異議，本
院裁定如下：
    主  文
原處分撤銷。
黃源慶汽車駕駛人，駕駛汽車不遵守道路交通標線、號誌之指示
，處罰鍰新臺幣玖佰元。
    理  由
一、原處分意旨略以：異議人即受處分人（下稱異議人）黃源慶
    於民國99年3月24日下午2時43分許，駕駛車牌號碼5710-WK
    號自用一般小客車，行經新竹縣台三線橫山火車站前，為新
    竹縣政府警察局橫山分局逕行舉發其有「駕車行經有燈光號
    誌管制之交岔路口闖紅燈」之違規，以竹縣警交字第E00000
    000 號舉發違反道路交通管理事件通知單（下稱舉發通知單
    ）逕行舉發。嗣因異議人於應到案日期前到案並向原處分機
    關提出陳述表示不服，原處分機關經函詢舉發單位後仍認異
    議人違規明確，乃於99年6 月11日以交通部公路總局新竹區
    監理所竹監自字第裁50-E00000000號裁決書，依道路交通管
    理處罰條例第53條第1 項及違反道路交通管理事件統一裁罰
    基準表之規定，裁處異議人罰鍰新臺幣（下同）2,700 元，
    並依道路交通管理處罰條例第63條第1 項第3 款之規定，併
    計違規點數3 點。異議人於99年6 月11日收受前揭裁決書後
    ，於同日聲明異議。
二、異議意旨略以：我確實有於上開時間駕駛上開車輛，行經上
    開路口之事實，看照片是紅燈沒錯，但是我開車30餘年從未
    闖紅燈，也許要左轉時遇到對方有來車就停住，並未於紅燈
    時迴轉駛入對向車道，並未有闖紅燈之違規行為，為此聲明
    異議，請求撤銷原處分等語。
三、按駕駛人駕駛汽車，應遵守道路交通標誌、標線、號誌之指
    示；汽車駕駛人，駕駛汽車不遵守道路交通標誌、標線、號
    誌之指示者，而本章各條無處罰之規定者，處900 元以上1,
    800 元以下罰鍰，道路交通安全規則第90條前段、道路交通
    管理處罰條例第60條第2 項第3 款分別定有明文。次按停止
    線，用以指示行駛車輛停止之界限，車輛停止時，其前懸部
    分不得伸越該線；車輛面對圓形紅燈表示禁止通行，不得超
    越停止線或進入路口，道路交通標誌標線號誌設置規則第
    170 條第1 項、第206 條第5 款第1 目規定甚明。又交通法
    庭認為聲明異議有理由或聲明異議雖無理由而原處分不當或
    違法者，應以裁定將原處分經聲明異議部分撤銷，並自為裁
    定，道路交通事件處理辦法第19條前段亦有明文。
四、經查：
(一)、異議人確有於上開時、地駕駛前揭車輛，並於該路口處燈號
    為紅燈時，車身超越停止線等情，有舉發照片2 張在卷可參
    （見本院卷第23頁），並為異議人所不爭執在卷，茲本件所
    應審究者為異議人所駕駛之車輛，於號誌燈號為紅燈時，車
    身整體超越停止線，惟尚未通過路口或迴轉、右轉之行為，
    是否已構成闖紅燈之違規。
(二)、按道路交通管理處罰條例第53條於94年12月28日修正後明定
    ：「汽車駕駛人，行經有燈光號誌管制之交岔路口闖紅燈者
    ，處新臺幣1800元以上5400元以下罰鍰。前項紅燈右轉行為
    者，處新臺幣600 元以上1800元以下罰鍰」，觀此條文修正
    前原係規定：「汽車駕駛人，行經有燈光號誌管制之交岔路
    口闖紅燈者，處新臺幣1800元以上5400元以下罰鍰」，而其
    修正理由則為：「汽車紅燈右轉之違規行認，其嚴重性未若
    闖紅燈直行、左轉彎或迴轉者，爰將紅燈右轉之行為另規定
    於第二項，並另為罰則之規定」。
    則參諸該條文法規沿革可知，立法者於考量前揭理由後，針
    對紅燈右轉之行為另規定較低之處罰。從而，駕駛人於燈號
    為紅燈時闖越並右轉之行為，其危險性程度雖較闖紅燈直行
    、左轉彎、迴轉之情狀輕微，然相較於車輛於燈號為紅燈時
    ，駕駛人所駕駛車輛之車體本身超越停止線已伸入路口範圍
    、然停止於該處並未繼續直行穿越路口或完成左轉彎、迴轉
    之情況（即本案異議人之情狀），紅燈右轉之危險性顯較後
    者為高，倘若就本件異議人之情況逕認為已構成前揭條文所
    指闖紅燈之態樣應處以1800元以上5400元以下之罰鍰，相較
    於紅燈右轉僅處以600 元以上1800元以下之罰鍰而言，顯有
    輕重失衡之情。則道路交通管理處罰條例既未就闖紅燈之態
    樣明確規定，參諸上揭修法意旨，對於何種情況構成闖紅燈
    之違規，自應限於較紅燈右轉行為危險性程度較高之情況，
    即前揭修法理由所示之汽車闖紅燈直行、左轉彎或迴轉較為
    適當。
    至原舉發單位雖以交通部於82年4 月22日以交路字第009811
    號函暨檢附之會議記錄內容作為認定本件異議人有闖紅燈違
    規之依據（會議記錄內容要旨詳如附件所示），惟法律既未
    就闖紅燈之態樣加以明定，該會議紀錄之內容亦僅供參考並
    無何拘束力，況該會議紀錄之內容係於82年間所作成，若依
    該內容作為判定是否構成闖紅燈違規之依據，則於車身已伸
    越停止線足以妨害他人通行、車身已伸入路口範圍之情況均
    視同闖紅燈（參見附件內容），然倘駕駛人原欲紅燈右轉，
    於所駕駛之車輛車身已伸越停止線足以妨害他人通行或車身
    已伸入路口範圍時，駕駛人即停止行進，待燈號為綠燈時始
    完成右轉行為時，依前揭交通部82年會議記錄內容，已構成
    闖紅燈之違規，然倘駕駛人當時實際完成右轉行為，依現行
    道路交通管理處罰條例第53條之規定，係屬紅燈右轉之情況
    ，處罰顯較闖紅燈之規定輕微，輕重顯有失衡。
    從而，道路交通管理處罰條例第53條之規定既已於94年間修
    正，適用前揭82年會議紀錄結果亦與現行法規意旨不合，該
    會議記錄之內容自無供參酌之餘地，綜上所述，自應就現行
    規定並參酌修法意旨將闖紅燈之情狀從嚴認定，不應任意擴
    張適用。
(三)、參諸上開說明，難認異議人所駕駛之車輛，於號誌燈號為紅
    燈時，車身整體超越停止線，惟尚未通過路口或迴轉、左轉
    之行為已構成道路交通管理處罰條例第53條第1 項所指闖紅
    燈之違規。然異議人確有於燈號為紅燈時所駕駛之車輛超越
    停止線、進入路口，而不遵守道路交通標線、號誌之指示一
    節，為異議人所不爭執在卷（見本院卷第33頁反面），並有
    前揭舉發照片在卷足憑，堪認異議人確有此部分之違規行為
    甚明。
五、綜上所述，異議人並無闖紅燈之違規，僅有不遵守道路交通
    標線、號誌之指示之違規行為，已如前述，原處分機關未予
    詳查而以其所為係行經有燈光號誌管制之交岔路口闖紅燈而
    予裁罰併記違規點數3 點，尚有未洽，原處分應予撤銷，並
    由本院自為裁定，依違反道路交通管理事件統一裁罰基準表
    及道路交通管理處罰條例第60條第2 項第3 款規定，另諭知
    異議人有前述駕駛汽車不遵守道路交通標線號誌之指示之違
    規行為，予以裁處罰鍰900 元，以資適法。
六、據上論斷，應依道路交通事件處理辦法第19條前段，裁定如
    主文。
中    華    民    國    100     年    4   月    26    日
                  交通法庭    法  官  林哲瑜
以上正本證明與原本無異。
如不服本裁定，應於裁定送達後5日內向本院提出抗告狀。
中    華    民    國   100    年    4     月    26    日
                              書記官  鍾佩芳
附件：
一、車輛面對圓形紅燈時仍逕予穿越路口至銜接路段，含左轉、
    直行、『迴轉』及右轉（依箭頭綠燈允許行駛者除外），即
    視為闖紅燈之行為（按95年7 月1 日修正施行之道路交通管
    理處罰條例第53條第2 項增訂：「前項紅燈右轉行為者，處
    600 元以上1,800 元以下罰鍰」，此項增定業將紅燈右轉行
    為排除在闖紅燈之定義之外，併此說明）。
二、有繪設路口範圍者：車輛無視於紅燈警示，有穿越路口之意
    圖，而『車身已伸入路口範圍亦視同闖紅燈；若僅伸越停止
    線而未達路口範圍者，則視為不遵守標線指示』（按不遵守
    標線指示者，依道路交通管理處罰條例第60條第2 項第3 款
    之規定論處）處分之。
三、無繪設路口範圍者：以車輛無視於紅燈號誌，而有穿越路口
    之企圖，其『車身並已伸越停止線並足以妨害其他方向人（
    若有行人穿越道）、車通行者』，亦以闖紅燈論處；若僅車
    身伸越停止線則以不遵守標線指示視之。
四、目前交岔路口已繪設網狀黃線區者，暫以該範圍視作路口。
    此函釋係針對道路交通管理處罰條例第53條之「闖紅燈」所
    為之釋示，具有「解釋性行政規則」之效力，足堪為各級機
    關適用法律及民眾認知執法機關適用法律意見之參考